最高法院刑事判決　　　　　　　　　　　　　　　　八十八年度台上字第六四七號
　　上訴人　台灣高等法院台南分院檢察署檢察官
　　被　告　甲○○　男
右上訴人因被告違反貪污治罪條例案件，不服台灣高等法院台南分院中華民國八十七
年九月十日第二審更審判決（八十七年度重上更(三)字第一九三號，起訴案號：台灣嘉
義地方法院檢察署八十三年度偵字第三九○六號），提起上訴，本院判決如左：
    主  文
上訴駁回。
    理  由
本件原判決以公訴意旨略稱：被告甲○○原係行政院國軍退除役官兵輔導委員會嘉義
榮民醫院（下稱嘉義榮民醫院）秘書室組員，負責經辦嘉義榮民醫院營建工程之招標
、開標及房舍修繕業務，為依據法令從事公務之人員，於民國（下同）八十一年九月
間，經辦嘉義榮民醫院新建病房大樓固定設備工程招標時，為使參與投標之廠商「勝
發木器裝潢有限公司」（下稱「勝發公司」）得以順利得標，竟利用其保管標單之機
會，於開標前一日即同月二十四日晚間，邀勝發公司負責人尤仁和（已於八十三年三
月間死亡）與尤萬順、尤宋碧玉，相偕前往嘉義市○○○路二六九巷八十弄八十八號
三樓二室其女友戴美玲住處，將職務上所保管依法應秘密但已窺得之其他廠商郵寄投
標總價洩漏予尤仁和，並密拆「勝發公司」郵寄至嘉義榮民醫院之標單予以抽換，另
以空白標單交由有犯意聯絡之尤宋碧玉重新填寫總標價新台幣（下同）九百八十九萬
元，較其他廠商為低之投標單，由尤宋碧玉蓋用原印章後，交由其將之密封，以此方
式對於其所主管之事務，使原本不能得標之「勝發公司」於翌日開標時，以低於底價
百分之八十之最低價得標，而圖利「勝發公司」八十八萬零六百三十一元，因認其犯
有修正前貪污治罪條例第六條第一項第四款之直接圖利罪嫌云云。惟經審理結果，認
公訴人以被告涉有前揭直接圖利罪嫌，無非以被告甲○○之女友戴美玲，與嘉義榮民
醫院政風室主任葉茸寶、課員游國勳，於電話中談及被告有洩漏投標廠商標價及抽換
標單之監聽錄音紀錄，暨勝發公司投標單所列各項單價總和為一千零一萬零四百十元
，與同標單填載工程總價九百八十九萬元不符為論據。惟訊據被告堅決否認其事，辯
係其女友戴美玲疑其移情別戀及欠債未還，始憤而挾怨誣陷等情，核與戴美玲供承其
檢舉被告之原委、證人葉茸寶證述戴女與被告爭吵後憤而檢舉之經過相互印證，足徵
戴美玲前後所供不一而有嚴重瑕疵。其次，綜合本件工程開標會議紀錄及證人即嘉義
榮民醫院院長何振東、同院秘書蘇陳昌、政風室主任葉茸寶證述秘密會商核定底價及
公開檢視各投標廠商「標單封」之詳細程序，顯難發現被告有串同勝發公司人員洩漏
標價及抽換標單情事。又依本件工程投標須知第十一條第一項規定，決標以所報標單
大寫之總價為準，要與各項細目單價無關，況本件工程共有四家投標廠商所寫投標總
價金額與各項細目單價總和金額不符，亦殊難僅憑勝發公司投標單所載總價與各項單
價總和金額不符，遽認被告即有本件犯行。再查，戴美玲之乾爹劉傳興於八十三年四
月二十九日下午九時卅四分許，與被告之間電話對話內容，全係劉傳興所引導主講，
而被告僅於最後回話「你講的這個是對的」，並未有任何承認犯罪之表示。另查嘉義
市調查站提出「甲○○涉嫌貪污通訊監察報告」，顯示被告與戴美玲間之通訊監聽通
話中，被告在訟案纏身無助之下，對戴美玲發牢騷，所講不免氣話，殊難因被告在對
話中未表明無辜，即遽予反證推定其係自承犯罪；又戴美玲在通訊監聽通話中提及「
重新書寫標單者為勝發公司負責人之媳婦」一語，並未指名道姓，且勝發公司負責人
尤仁和共有二位媳婦，亦不得徒因證人尤宋碧玉在偵查中曾供稱：標單係伊填寫，遽
而臆測上述抽換標單者即係尤宋碧玉，進而推定戴美玲通話中所指即為真實。因而認
為不能證明被告犯有直接圖利及另牽連觸犯洩漏國防以外秘密罪嫌，爰為撤銷第一審
不當之判決，改判諭知被告無罪，經核於法尚無違誤。本院按證人在刑事訴訟程序中
所為供述，依法尚須具結，被告自白，亦須調查核與事實相符，始具完整之證據能力
，依法通訊監聽所錄得之對話紀錄，憑信力較之稍遜，尤須經調查確與事實相符，獲
有相當之補強證據，方足採為論罪之基礎。查本件告發人戴美玲與政風人員間，及與
被告間之通訊對話紀錄，不惟迭據戴女本人堅詞否認其內容之真實性（偵查卷第三十
四、三十七頁、上訴卷第三十五頁筆錄、第一審卷第十八、十九頁書面聲明），質之
證人尤萬順、尤宋碧玉，亦始終否認被告有洩漏標價及串同重新書寫標單情事，開標
會議紀錄並載明「標單已經在場廠商查封，均無異議」，主持人何振東、與會之蘇陳
昌、葉茸寶復先後結證彼等秘密核定底價及開標前公開檢視各廠商「標單封」封口密
封均無疑問，始剪開封口，取出並拆閱標單等投標資料進行決標無訛；又戴美玲之乾
爹劉傳興與被告之通話錄音，全係劉傳興引導主講，被告並未有承認犯罪或任何涉及
串證之對話，原審因認上揭錄音紀錄，尚乏積極佐證，不足採為被告犯罪之論據，核
與經驗及論理法則尚無違背。再查，本件工程各廠商標單，均業於開標之日當場拆封
開示，未曾保留信封（見偵查卷第四十二頁正反兩面被告筆錄、上訴卷第三十八頁游
國勳筆錄），開標後，顯已無從再查扣上開所有廠商標單信封，況其開標情形，已有
上揭開標會議紀錄之公文書足資憑信，原審因而未依職權查扣上開各廠商標單送請鑑
定或傳喚到場廠商查證，尚難遽指對具有調查必要性及可能性之證據有應調查而未予
調查之違誤。檢察官上訴意旨，就原審採證認事之職權行使及原判決已說明指駁之事
項，泛指調查未盡或違背證據法則，任加指摘，均難認為有理由，上訴應予駁回。
據上論結，應依刑事訴訟法第三百九十六條第一項，判決如主文。
中      華      民      國    八十八    年      二      月      十      日
                              最高法院刑事第三庭
                                  審判長法官  莊  來  成
                                        法官  呂  潮  澤
                                        法官  謝  俊  雄
                                        法官  白  文  漳
                                        法官  洪  清  江
      右正本證明與原本無異
                                              書  記  官
中      華      民      國    八十八    年      二      月    二十二    日
                                                                      Ｑ
